臺灣高等法院臺南分院刑事判決
                                     109年度上易字第72號
上  訴  人  臺灣雲林地方檢察署檢察官
上  訴  人
即  被  告  林啓東


            林瑞斌



共      同
選任辯護人  柳柏帆律師
上列上訴人因被告傷害案件，不服臺灣雲林地方法院107年度易
字第880號中華民國108年10月28日第一審判決（起訴案號：臺灣
雲林地方檢察署106年度偵字第6579號），提起上訴，本院判決
如下：
    主  文
原判決撤銷。
甲○○共同犯傷害罪，處有期徒刑貳月，如易科罰金，以新臺幣
壹仟元折算壹日。
乙○○共同犯傷害罪，處有期徒刑肆月，如易科罰金，以新臺幣
壹仟元折算壹日。
扣案之ㄇ型鐵條壹支，沒收之。
    事  實
一、甲○○、乙○○為父子，與丙○○（涉犯傷害罪部分，業經檢察官
    不起訴處分確定）則為鄰居關係，雙方因垃圾放置、焚燒問
    題多有糾紛。於民國106年9月12日上午8時許，丙○○因有人
    於前一日下午在雲林縣○○鄉○○村○○000○0號其住處旁空地焚
    燒垃圾，遂前往甲○○住處詢問此事，經甲○○表示為其焚燒後
    ，丙○○要求往後不要再為之。於同（12）日下午4時許，乙○○外出倒垃圾時，經甲○○提醒，乙○○認為丙○○住處旁空地並
    非丙○○所有，丙○○之舉措意在興師問罪，並覺得父親甲○○受
    辱，一時情緒激憤，隨即前往丙○○上開住處理論，甲○○見狀
    一同前往。因丙○○恰巧外出，乙○○乃對丙○○之妻許楊素美數
    落一番。適丙○○駕駛自小貨車返家，見甲○○、乙○○在其住處
    ，便詢問2人來意，乙○○轉而怒斥丙○○霸道、土地又不是丙○○的等語，丙○○與乙○○旋即發生口角衝突，乙○○竟基於傷害
    之犯意，徒手推丙○○，致丙○○受有「下嘴唇撕裂傷」之傷害
    ，乙○○並翻找其機車置物箱，取出螺絲起子1支（未扣案）
    朝丙○○揮舞，丙○○見乙○○來意不善，遂自停放在旁之自小貨
    車車斗中拿取農用掃刀1支防身，乙○○見狀，即返回雲林縣○○鄉○○村○○000○00號出租處，拿取ㄇ型鐵條1支再度前往丙○○
    住處，甲○○及乙○○共同基於傷害之犯意聯絡，由林啟東抓住
    丙○○持掃刀之右手，於林啟東與丙○○拉扯間，乙○○即持ㄇ型
    鐵條朝丙○○揮擊，丙○○見狀以左手抵擋，致遭ㄇ型鐵條直接
    擊中左手，丙○○因疼痛軟倒在地，受有「左側遠端橈骨粉碎
    性閉鎖性骨折、右手肘擦傷、右膝擦傷」等傷害。丙○○向住
    處內之許楊素美大聲呼喊「我手斷掉了，快點報警」等語，
    許楊素美隨即打電話聯絡其女兒，並由其女兒報警，嗣經警
    到場處理，並扣得上開ㄇ型鐵條，而查悉上情。
二、案經丙○○訴由雲林縣警察局臺西分局報請臺灣雲林地方檢察
    署檢察官偵查起訴。
    理  由
一、按被告以外之人於審判外之陳述，雖不符刑事訴訟法第159
    條之1至第159條之4之規定，然經當事人於審判程序同意作
    為證據，法院審酌該言詞陳述或書面陳述作成時之情況，認
    為適當者，亦得為證據。又當事人、代理人或辯護人於法院
    調查證據時，知有第159條第1項不得為證據之情形，而未於
    言詞辯論終結前聲明異議者，視為有前項之同意，刑事訴訟
    法第159條之5定有明文。立法意旨在於傳聞證據未經當事人
    之反對詰問予以核實，原則上先予排除，惟若當事人已放棄
    反對詰問權，於審判程序中表明同意該等傳聞證據可作為證
    據，或於言詞辯論終結前未聲明異議，基於尊重當事人對傳
    聞證據之處分權，及證據資料愈豐富，愈有助於真實發見之
    理念，且強化言詞辯論主義，使訴訟程序得以順暢進行，上
    開傳聞證據亦均具有證據能力。查本案所引用之相關證據資
    料（詳後引證據），其中各項言詞或書面傳聞證據部分，縱
    無刑事訴訟法第159條之1至第159條之4或其他規定之傳聞證
    據例外情形，然業經本院予以提示並告以要旨，且各經檢察
    官、被告甲○○、乙○○及辯護人表示意見，當事人已知上述證
    據乃屬傳聞證據，已明示同意作為本案之證據使用（本院卷
    第103-105、217-219頁），而本院審酌上開證據資料製作時
    之情況，無不當取供及證明力明顯過低之瑕疵，認以之作為
    證據應屬適當，揆諸前開規定，應認均有證據能力。
二、認定犯罪事實所憑之證據及理由：
  ㈠前揭犯罪事實，業據被告甲○○、乙○○於本院時（本院卷第216
    頁）均供認不諱。復有如下證據可為證明：
　⒈證人即告訴人丙○○（警卷第1-2頁、偵卷第46-48頁、原審卷
    第304-331頁）、證人即丙○○之配偶許楊素美（警卷第3-4頁
    、偵卷第48-49頁、原審卷第332-345頁）於警詢、偵查及原
    審時之證詞。證人即員警許文隆（偵卷第75-76頁）於偵查
    時之證詞。
  ⒉雲林縣警察局扣押筆錄、扣押物品目錄表、收據各1份（警卷
    第14-17頁）、丙○○之長庚醫療財團法人雲林長庚紀念醫院
    （下稱雲林長庚醫院）106年9月12日、18日、25日、10月3
    日、11月30日診斷證明書各1紙（警卷第18頁、偵卷第30-32
    、71頁）、現場照片25張（警卷第20-22頁、偵卷第54-56頁
    ）、雲林縣警察局臺西分局106年10月31日雲警西偵字第106
    0014660號函暨檢附之現場指認相片6張（偵卷第18-21頁）
    、丙○○之身心障礙手冊影本1紙（偵卷第29頁）、雲林長庚
    醫院106年12月14日（106）長庚院雲字第00263號函暨檢附
    之丙○○病歷資料1份（偵卷第60-66頁）、雲林縣警察局臺西
    分局106年12月26日雲警西偵字第1060016611號函暨檢附之
    員警職務報告1紙、現場照片4張（偵卷第67-70頁）、雲林
    縣警察局勤務指揮中心受理110報案紀錄單1紙（偵卷第81頁
    ）、雲林縣警察局臺西分局107年8月3日第0000000000號函
    暨檢附之員警職務報告1份（偵卷第94-95頁）、雲林縣警察
    局臺西分局「刑事實驗室」實驗紀錄暨試驗照片5張（偵卷
    第96頁）、臺灣雲林地方檢察署106年度偵字第6579號檢察
    官不起訴處分書1份（偵卷第99-100頁）、長庚醫療財團法
    人嘉義長庚紀念醫院（下稱嘉義長庚醫院）107年10月29日
    長庚院嘉字第1071050264號函1份（原審卷第53頁）、丙○○1
    06年9月12日至醫院驗傷照片1份（原審卷第125-130頁）、
    雲林縣警察局臺西分局108年6月6日雲警西偵字第108000064
    89號函暨檢附之案發現場圖及職務報告各1份（原審卷第205
    -211頁）、雲林長庚醫院108年6月12日長庚院雲字第108056
    0184號函暨檢附之丙○○106年9月18日門診骨科就診病歷資料
    1份（原審卷第219-241頁）、臺灣雲林地方法院公務電話紀
    錄單1紙（原審卷第243頁）、嘉義長庚醫院108年7月15日長
    庚院嘉字第1080550180號函1份（原審卷第251頁）、原審10
    8年9月19日之勘驗筆錄、當庭拍攝之照片4張（原審卷第346
    -347、353-357頁）附卷可稽。
　⒊ㄇ型鐵條1支扣案可證。
  ㈡依上所述，被告甲○○、乙○○上開任意性自白，均核與事實相
    符，堪信為真實。從而，本案事證明確，被告甲○○、乙○○上
    開傷害犯行，均堪認定，應依法論科。
三、論罪科刑：
  ㈠被告行為後，刑法第277條第1項業於108年5月29日修正公布
    ，並自同年5月31日生效施行。而修正前刑法第277條第1 項
    規定：「傷害人之身體或健康者，處三年以下有期徒刑，拘
    役或一千元以下罰金」，修正後規定：「傷害人之身體或健
    康者，處五年以下有期徒刑、拘役或五十萬元以下罰金」，
    經比較新舊法結果，修正後之法定刑較修正前提高，自以修
    正前刑法277條第1項規定較有利於被告，則依刑法第2條第1
    項前段之規定，本件自應適用行為時即修正前刑法第277條
    第1項之規定論處。
　㈡核被告甲○○、乙○○所為，均係犯修正前刑法第277條第1 項之
    傷害罪。被告乙○○徒手推打丙○○、持鐵條毆打丙○○，應認係
    出於單一傷害行為決意，且具有時間、地點上之密接性，復
    係侵害同一身體法益，則各行為之獨立性極為薄弱，在刑法
    評價上，自以視為數個舉動之接續施行，合為包括之一行為
    予以評價，應論以接續犯之一罪。又被告甲○○、乙○○間就前
    揭傷害犯行，有犯意聯絡及行為分擔，應論以共同正犯。
四、撤銷改判理由：
  ㈠原審以被告甲○○、乙○○上開傷害犯行，罪證明確，因予論罪
    科刑，固非無見。惟按量刑之輕重，應注意刑法第57條各款
    所定科刑時應審酌之一切情狀，以為科刑輕重之標準。查被
    告甲○○、乙○○於原審時雖未坦承犯行，然其事後已於本院時
    就本案犯罪事實均坦承不諱，表示認罪，頗具悔意，足認本
    件原審量刑時之裁量事項已有所變動。原審「未及審酌」上
    情，致量刑失之過重，容有未洽。檢察官上訴意旨以被告2
    人持金屬材質、質地堅硬之鐵條1支攻擊告訴人，下手力道
    甚重，且告訴人年事已高，遭此重手，造成極大之心理畏怖
    ，犯後始終否認犯行，自屬惡劣，原審未於量刑時仔細斟酌
    上情，量刑自屬過輕為由，指摘原判決不當，為無理由。被
    告甲○○、乙○○上訴意旨原否認犯罪，雖無理由，惟其事後已
    坦承認罪，而以原審未及審酌上情致量刑過重為由，指摘原
    判決不當，則非無理由，自應由本院將原判決予以撤銷改判
    ，期臻適法。
  ㈡爰審酌被告2人僅因垃圾放置處所及焚燒問題之糾紛，竟不思
    以理性、和平方法溝通，率爾訴諸暴力，致告訴人丙○○受有
    前揭非輕之傷勢，顯見被告2人欠缺尊重他人身體法益之觀
    念，所為均值非難。另考量被告2人之素行（參見臺灣高等
    法院被告前案紀錄表），因告訴人於原審時即表示無和解意
    願，且損害賠償金額有落差，迄今未能達成民事和解。兼衡
    被告2人行為分擔之程度不同、告訴人所受傷勢，及被告2人
    事後均已於本院時坦承認罪，頗具悔意。暨被告甲○○自陳未
    就學之智識程度，已退休沒有工作，已婚，有3名已成年子
    女，與配偶同住；被告乙○○自陳高職畢業之智識程度，任職
    ○○○○公司，月入新臺幣5萬多元左右，已婚，育有2名未成年
    子女等一切情狀，分別量處被告甲○○有期徒刑二月、被告乙○○有期徒刑四月，並均諭知易科罰金之折算標準，以示懲儆
    。
  ㈢扣案ㄇ型鐵條1支，為被告乙○○自其出租處所取出（房客棄置
    之貨車護欄，被告乙○○撿回收後預備要賣，為其所有），供
    犯本件傷害犯行所用之物，爰依刑法第38條第2項前段規定
    宣告沒收。至於被告乙○○持以揮舞之未扣案螺絲起子，尚非
    實際上造成傷害結果所使用之工具，故不予宣告沒收。
據上論斷，應依刑事訴訟法第369條第1項前段、第364條、第299
 條第1項前段，刑法第2條第1項前段、第28條、第277條第1項（
修正前）、第41條第1項前段、第38條第2項前段，刑法施行法第
1條之1第1項、第2項前段，判決如主文。
本案經檢察官李文潔提起公訴，檢察官李松諺提起上訴，檢察官
劉榮堂到庭執行職務。
中　　華　　民　　國　　109 　年　　12　　月　　24　　日
                  刑事第三庭    審判長法　官  陳連發
                                      法　官  何秀燕
                                      法　官  洪榮家
以上正本證明與原本無異。
不得上訴。
　　　　　　　　　　　　　　　　　　　書記官  郭馥萱
中　　華　　民　　國　　109 　年　　12　　月　　24　　日
附錄本案論罪科刑法條
修正前刑法第277條第1項
傷害人之身體或健康者，處3 年以下有期徒刑、拘役或1 千元以
下罰金。